臺灣彰化地方法院民事裁定　九十一年度財管字第三二號
　　聲　請　人　華南商業銀行股份有限公司
　　法定代理人　乙○○
　　　　　　　　　　　　　　　.
右聲請人聲請為被繼承人甲○○指定遺產管理人事件，本院裁定如左：
    主      文
指定周芙蓉（住彰化縣彰化市○○里○鄰○○路○段八一號之十一）為被繼承人甲○
○（男，民國○○○年○月○日生，民國九十年十月廿二日死亡，原住彰化縣彰化市
○○里○鄰○○路○段八一號之十一，國民身份證統一編號：Ｚ000000000
號）之遺產管理人。
聲請程序費用由聲請人負擔。
    理      由
一、按繼承開始時，繼承人有無不明，而無親屬會議或親屬會議未於一個月內選定遺
    產管理人者，利害關係人得聲請法院選任遺產管理人。又按先順序繼承人均拋棄
    其繼承權時，由次順序之繼承人繼承。其次順序繼承人有無不明或第四順序之繼
    承人均拋棄其繼承權者，準用關於無人承認繼承之規定，民法第一千一百七十七
    條、第一千一百七十八條第一項、第二項、第一千一百七十六條第六項規定甚明
    。
二、本件聲請意旨略以：聲請人係被繼承人甲○○之債權人，被繼承人甲○○於民國
    （下同）九十年十月廿二日死亡，經查其全體繼承人，均已拋棄繼承，無法依民
    法第一千一百七十七條選定遺產管理人，以致聲請人之債權一直無法行使，為保
    障權益，狀請指定國有財產局為被繼承人之遺產管理人等語。
三、查聲請人主張之事實，業據提出被繼承人甲○○之繼承系統表、各順位繼承人之
    戶籍謄本、本院九十一年一月九日彰院松民勇九十年度繼字第七一五號通知影本
    、債權憑證影本一件、土地及建物謄本各一件為證，且經本院依職權調閱本院九
    十一年一月九日彰院松民勇九十年度繼字第七一五號拋棄繼承卷宗，經核尚無不
    合，聲請人之主張堪信屬實。
四、次查依據本院九十年繼字第七一五號拋棄繼承卷宗卷附之戶籍資料顯示，周芙蓉
    為被繼承人甲○○之配偶，四十四年一月三十一日生，其與被繼承人關係密切，
    衡情對被繼承人甲○○之債權債務關係應較他人清楚，且年紀又非老邁，應堪勝
    任遺產管理之務。復按司法院七十四年十月十五日（七四）院台廳一字第０五七
    八六號函示：「此類拋棄繼承事件，多屬遺債大於遺產，形同破產，儘量避免選
    任國有財產局為遺產管理人」，本件被繼承人甲○○死亡後，各順位繼承人均已
    拋棄繼承，依經驗法則可知被繼承人之遺債必大於遺產；而而國有財產局係公務
    機關，依國有財產法規定綜理國產事務，其執行事務之預算來自國人納稅所得，
    倘顯無遺產可歸屬國庫，則若指定其為被繼承人甲○○之遺產管理人，於辦理被
    繼承人遺產管理事務期間，尚須由國庫墊付如遺產稅、地價稅、房屋稅、雇人監
    管費、訴訟費等無法收回歸墊之費用，該以國家資源管理對國庫毫無利益之財產
    ，並須墊付無法歸墊之管理費用，無異使公器淪為私用，損及全民利益，令國庫
    遭受權利之侵害，並有違社會公平正義原則，綜上，故認本件指定周芙蓉為被繼
    承人甲○○之遺產管理人應為適當，並裁定如主文所示。
五、依非訟事件法第八條第一項裁定如主文。
中　　　華　　　民　　　國　　九十一　　年　　 十一　　 月　　二十三　　日
                                    臺灣彰化地方法院家事法庭
                                        法  官  簡  燕  子
右為正本係照原本作成
如對本裁定抗告須於裁定送達後十日內向本院提出抗告狀
